【裁判字號】    97,聲,102
【裁判日期】    970222
【裁判案由】    定應執行刑
【裁判全文】
臺灣基隆地方法院刑事裁定               97年度聲字第102號
聲  請  人  臺灣基隆地方法院檢察署檢察官
受  刑  人  甲○○
上列聲請人因受刑人數罪併罰有二以上裁判，聲請定其應執行刑
（97年度執聲字第54號），本院裁定如下：
    主  文
甲○○所犯如附表所示之罪，處如附表所示之刑，應執行有期徒
刑肆月，如易科罰金，以銀元參佰元即新臺幣玖佰元折算壹日。
    理  由
一、本件聲請意旨略以：受刑人甲○○因犯偽造文書等罪，先後
    判決確定如附表所載，應依刑法第53條及第51條第5 款，定
    其應執行之刑，爰依刑事訴訟法第477條第1項聲請裁定等語
    。
二、按數罪併罰，有2 裁判以上者，依刑法第51條規定，定其應
    執行刑，刑法第53條定有明文。又刑法第2條第1項規定：「
    行為後法律有變更者，適用行為時之法律。但行為後之法律
    有利於行為人者，適用最有利於行為人之法律」；而依刑法
    第51條定應執行之刑時，即裁判確定前犯數罪，其中一罪在
    新法施行前者，亦應為新舊法律之比較適用（最高法院民國
    95年5月23日第8次刑事庭會議決議參照）。查受刑人甲○○
    於為附表編號1所示之犯行後，刑法第51條規定業於94年2月
    2日修正公布，並自95年7月1日起開始施行。其中，第5款規
    定：「宣告多數有期徒刑者，於各刑中之最長期以上，各刑
    合併之刑期以下，定其刑期。但不得逾20年」，業經修正為
    ：「宣告多數有期徒刑者，於各刑中之最長期以上，各刑合
    併之刑期以下，定其刑期。但不得逾30年」。比較新舊法之
    結果，修正後之規定，並非較有利於受刑人，此為影響行為
    人刑罰之法律效果，按諸首開說明，自應適用修正前刑法第
    51條第5款之規定，以定其應執行之刑。
三、次按受刑人於為附表編號1所示之犯行後，刑法第41條第1項
    關於易科罰金之折算標準亦業於前揭日期修正施行。修正前
    刑法第41第1項前段規定：「犯最重本刑為5年以下有期徒刑
    以下之刑之罪，而受6 個月以下有期徒刑或拘役之宣告，因
    身體、教育、職業、家庭之關係或其他正當事由，執行顯有
    困難者，得以1元以上3元以下折算1 日，易科罰金」，暨依
    修正前罰金罰鍰提高標準條例第2 條前段規定（業因配合刑
    法修正而經公告刪除）：「依刑法第41條易科罰金或第42條
    第2項易服勞役者，均就其原定數額提高為1百倍折算1 日」
    ，受刑人為附表編號1 為示犯行時之易科罰金折算標準，本
    應以銀元300元折算1日，經以現行法規所定貨幣單位折算新
    臺幣條例第2 條規定之折算比例，換算其單位幣值為新臺幣
    ，即應以新臺幣900元折算1日；較之95年7月1日修正施行之
    刑法第41條第1項前段規定：「犯最重本刑為5年以下有期徒
    刑以下之刑之罪，而受6 個月以下有期徒刑或拘役之宣告者
    ，得以新臺幣1千元、2千元或3千元折算1日，易科罰金」，
    修正前之折算標準顯然較有利於受刑人，自應適用修正前刑
    法第41條第1項前段暨修正前罰金罰鍰提高標準條例第2條之
    規定，諭知易科罰金之折算標準，至於受刑人所為附表編號
    2 、3 之行為，係於刑法修正後所為，自應依現行刑法第41
    條第1 項前段之規定，諭知易科罰金之折算標準。又定應執
    行刑之立法意旨，一方面為執行刑之便利，他方面係為行為
    人之利益，故定應執行刑時，若遇有易科罰金之折算標準不
    同之情形，應擇有利於行為人之折算標準（最高法院84年度
    台非字第452 號判決要旨參照）。本件受刑人之犯行因分別
    於修正刑法施行前、後所為，依法諭知易科罰金之標準即非
    相同，參酌上述，為受刑人之利益，於定應執行刑時，應依
    較有利於受刑人之標準，諭知易科罰金之折算標準。
四、經查受刑人甲○○所犯偽造文書等案件，經臺灣板橋地方法
    院、本院先後判處如附表所示之刑，均經分別確定在案，因
    受刑人所犯如附表所示各罪，均係於裁判確定前所犯，與數
    罪併罰之要件核無不合，茲經犯罪事實最後判決之法院檢察
    官聲請定其應執行之刑，本院審核認聲請為正當，爰依上開
    說明，裁定其應執行之刑如主文所示，併擇最有利於受刑人
    之標準（即修正前之規定），諭知易科罰金之折算標準。
五、依刑事訴訟法第477條第1項、刑法第2條第1項、第53條、修
    正前刑法第51條第5款、第41條第1項前段，修正前罰金罰鍰
    提高標準條例第2條，現行法規所定貨幣單位折算新台幣條
    例第2條，裁定如主文。
中    華    民    國    97    年    2     月    22    日
                  刑事第二庭法  官  陳伯厚
以上正本證明與原本無異。
對於本件裁定如有不服，應於收受送達後5日內，向本院提出抗
告書狀，敘述抗告之理由，抗告於臺灣高等法院。
中    華    民    國    97    年    2     月    22    日
                            書記官  黃士元
附表：
     受刑人甲○○定應執行之刑案件一覽表
┌───────┬────────┬────────┬────────┐
│編號          │       1        │      2         │       3        │
├───────┼────────┼────────┼────────┤
│罪名          │行使偽造私文書（│過失傷害        │偽造署押（聲請書│
│              │聲請書誤載為偽造│                │誤載為偽造印文）│
│              │印文）          │                │                │
├───────┼────────┼────────┼────────┤
│宣告刑        │有期徒刑4月，減 │有期徒刑2月，減 │有期徒刑5月，減 │
│              │為有期徒刑2月   │為有期徒刑1月   │為有期徒刑2月又 │
│              │                │                │15日            │
├───────┼────────┼────────┼────────┤
│犯罪日期      │95年2月17日     │96年3月5日      │96年3月5日      │
├───────┼────────┼────────┼────────┤
│偵查（自訴）機│板橋地方法院檢察│基隆地方法院檢察│基隆地方法院檢察│
│關年度案號    │署96年度偵緝字第│署96年度偵字第  │署96年度偵字第  │
│              │1761號          │3045號          │3045號          │
├──┬────┼────────┼────────┼────────┤
│最後│法院    │臺灣板橋地方法院│臺灣基隆地方法院│臺灣基隆地方法院│
│事實├────┼────────┼────────┼────────┤
│審  │案號    │96年度易字第2076│96年度基交簡字第│96年度基交簡字第│
│    │        │號              │377號           │377號           │
│    ├────┼────────┼────────┼────────┤
│    │判決日期│96年8月31日（聲 │96年11月7日     │96年11月7日     │
│    │        │請書誤載為96年8 │                │                │
│    │        │月3日）         │                │                │
├──┼────┼────────┼────────┼────────┤
│確  │法院    │臺灣板橋地方法院│臺灣基隆地方法院│臺灣基隆地方法院│
│定  ├────┼────────┼────────┼────────┤
│判  │案號    │96年度易字第2076│96年度基交簡字第│96年度基交簡字第│
│決  │        │號              │377號           │377號           │
│    ├────┼────────┼────────┼────────┤
│    │確定日期│96年9月27日     │96年12月3日     │96年12月3日     │
├──┴────┼────────┼────────┼────────┤
│備註          │板橋地檢96年度執│基隆地檢96年度執│基隆地檢96年度執│
│              │字第10204號     │字第2913號      │字第2913號      │
└───────┴────────┴────────┴────────┘


司法院資訊處製作；財團法人民間司法改革基金會備份。
